【裁判字號】    97,訴更,14
【裁判日期】    980123
【裁判案由】    損害賠償
【裁判全文】
臺灣臺中地方法院民事判決  97年度訴更字第14號
原      告  乙○○
被      告  丁○○
特別代理人  甲○○
上當事人間請求損害賠償事件，經台灣高等法院台中分院發回更
審，本院於民國97年12月30日言詞辯論終結，判決如下：
    主    文
原告之訴及其假執行之聲請均駁回。
訴訟費用新台幣壹萬仟陸佰柒拾貳元由原告負擔。
    事實及理由
一、原告起訴主張：
    民國 (下同)95年11月11日23時40分許，丙○○騎車號ZTF-
    767 50cc輕型機車，後座載原告從台中市○區○○○路一段
    241號旁無名巷駛出左轉建國南路一段往文心南路方向直線
    行駛後，被被告丁○○所騎車號BL3-408重型機車從後方撞
    擊，致原告受有頭部外傷合併腦挫傷、顱內微量出血之傷害
    。被告應賠償原告下列之損害：
    (一)住院費用(95.11.11至95.11.27)新台幣(下同)27,608元。
    (二)接送費用 (住院及出院往返門診、復健之交通費用)150
      元X20次=3,000元。
    (三)其他醫療費用(自費中藥)12,000元。
    (四)薪資收入短收 (95.11.12至96.12.10)1,200元X311天=373
      ,200元。
    (五)家人看護費用2,000元X180天=360,000元。
    (六)費用增加─96年9月27日因車禍導致後遺症癲發作昏倒
      ，車子受損修理費13,200元。
    (七)精神慰藉金50萬元 (原告因車禍受傷導致顱內出血，造成
      記憶力嚴重喪失及嚴重生活不便，以致於無法完善的執行
      生活及工作上一切應變能力 (且受害者乙○○為單親母親
      ，獨自撫養一男一女)。車禍後，因右邊臉部嚴重受傷，
      治療至今，右邊臉部尚有疼痛感，且右大腿外側仍有腫痛
      現象，以上後遺症將影響原告未來生活，造成精神及身體
      上負擔，故請求慰撫金50萬元。
    以上被告共應賠償原告1,280,000元。
    並聲明：求為判決：
    (一)被告應給付原告128萬元及自訴狀附表所載之日起至清償
      日止，按年息百分之六計算之利息。
    (二)訴訟費用由被告負擔。
    (三)請宣告假執行。
二、被告則辯以：
  壹、本件車禍之發生被告為肇事之次因：
    (一)經台灣省台中市區車輛行車事故鑑定及台灣省覆議車禍事
      故鑑定亦同。
      被告丁○○駕駛重機車行經無號誌交岔路口，疏未減速
        慢行，為肇事次因。
      被告丙○○駕駛輕機車，行經無號誌交岔路口，左轉時
        未讓幹道直行車先行，為肇事主因。
      爰依車禍鑑定過失比例向被告求償才對。
    (二)被告丁○○車禍發生前為中山醫學大學，檢驗暨生物技術
      學系之學生 (證一)，因此車禍為植物人，休學在家 (證
      二)，目前仍持續復健治療中，日常生活均需他人照顧 (
      證三)，被告境遇實在堪憐，鈞院審理結果認被告仍有過
      失，懇請審酌被告狀況，法內施恩，從輕發落，至為銘感
      。
  貳、就原告提出車禍請求之項目及金額，被告陳述意見如下：
    (一)不爭之部分：
      1.住院費用27,608元之部分：被告不爭執。
    (二)爭執之部分：
      2.接送費用 (住院及出院往返門診、復健之交通費用，請
        提出正確之次數及收據。)
      3.其他費用醫療費手 (自費中藥)12,000 元核非醫療之必
        要費用，被告否認之。
      4.薪資收入短收，期間95.11.12至96.12.10金額每日1,20
        0元X311天，請提出薪資扣繳憑單及正確證明無法工作
        之醫院診斷書。
      5.家人看護費用360,000(2,000元X180天)除住院期間17天
        外，有其必要性，請醫師出具需請人看護之證明。
      6.費用增加 (車損96年9月27日因車禍導致後遺症癲發
        作昏倒，車子受損修理費用)13,200 元。原告本件車禍
        係騎坐輕機車後座，受傷日期95.11.11日晚，與其自己
        駕駛自小客車車禍相隔11個月，又如何能證明有其相當
        之因果關係，故被告否認之。
      7.精神慰撫金之部分：500,000元，原告請求亦顯屬過高
        。
      8.綜上，應扣除強制險理賠之部分。
    (三)本件車禍案件係被告丁○○騎乘重機BL3-408號與另一被
      告丙○○騎乘車號ZTF-767號輕機後載原告乙○○發生車
      禍，全案已有96年度偵字第15944號，由檢察官起訴書 (
      證一)作為過失比例之依據。
    (四)本件車禍之相關文件，交通事故現場圖及照片車禍鑑定報
      告、筆錄，請鈞院調出台中地方法院刑事判決，96年度交
      易字第663號(證二)。
    (五)被告黃政淵因有過失於96年11月5日在台中市西區調解委
      員會調解成立 (證三)賠償被告丁○○新台幣壹佰捌拾萬
      元正，為何在此案開庭仍一直推諉責任。
  參、1.本件車禍應依車輛行車事故鑑定及車禍事故覆議鑑定報
        告，過失比例賠償才對。(證一)( 證二)
      2.另一被告丙○○駕駛機車後載原告乙○○，行經無號誌
        交岔路口，由小巷衝出左轉時，並未讓幹道直行車先行
        ，為肇事主因。
      3.被告丁○○駕駛機車，行經無號誌交岔路口，疏未減速
        慢行為肇事次因。
  肆、被告丁○○在此車禍重創後呈植物人，腦損傷、意識障礙
      、言語無法表達、肢體無力、日常生活仍需他人照顧，於
      95年11月11日車禍至今二年，共住院427天，住院情況如
      下診斷書所載：
      自95年11月12日送中山醫院急診(證三)。
      自95年11月12日至95年11月17日計6天─中山醫院 (證
        四) 。
      自95年11月17日至95年12月19日計33天─台中榮總 (證
        五)。
      住院：
      自95年12月19日至96年3月12日計84天─中山 (證四)。
      自96年3月12日至96年4月30日計50天─中山 (證六)。
      自96年4月30日至96年6月13日計45天─中山 (證七) 。
      自96年6月28日至96年8月6日計40天─中山(證七)。
      自96年9月4日至96年10月3日計30天─中山(證七)。
      自96年10月3日至96年10月20日計18天─署立豐原 (證
        八) 。
      自96年10月24日至97年12月1日計103天─署立彰化 (證
        九)。
      復健：自97年2月25日至97年12月19日計27次─中山 (證
      十) 。
      住院：
      自97年10月7日至97年10月8日計2天─台中榮總 (證十
        一) 。
      自97年10月16日至97年10月31日計16天─署立豐原 (證
        十二)。
      車禍至今，被告已花費巨大之醫藥費，幾乎傾家蕩產，甚
      至父母均辭掉工作 (證十三)( 證十四)為被告作復健漫長
      治療，被告境遇實在堪憐，鈞院審理結果認被告仍有過失
      ，懇請審酌被告狀況，法內施恩，從輕發落，至為銘感。
    答辯聲明：求為判決：
    (一)原告之訴及假執行之聲請圴駁回。
    (二)訴訟費用由原告負擔。
    (三)如受不利判決，請准供擔保，免為假執行。
三、法院判斷理由：
  (一)訴外人丙○○於95年11月11日23時40分許，騎乘車號ZTF-76
    7號輕型機車，後載原告乙○○，由台中市○區○○○路一
    段241號旁無名巷駛出左轉建國南路擬往文心南路方向行駛
    ，丙○○駛至無名巷前無號誌之交岔路口，疏未注意左、右
    來車及支線道轉彎車應讓幹道直行車先行，撞及當時騎乘車
    號BL3-408重型機車，沿建國南路一段往文心南路方向直行
    之被告丁○○，致丁○○機車失控衝往右前方再撞及路邊停
    車格內訴外人許凱茹自小客車肇事，人車倒地；丙○○機車
    右倒於快車道，丁○○機車左倒於慢車道，原告乙○○受有
    頭部外傷併腦挫傷、顱內微量出血之傷害。被告丁○○則受
    有頭部外傷併蜘蛛網膜下腔出血及撕裂傷；臉部骨折、下頷
    骨骨折；左下肢擦傷；合併瀰漫性神經損傷，意識障礙，雙
    側肢體無力等重大難治之傷害，此有肇事現場圖、照片、診
    斷書、起訴書可證。
  (二)道路交通安全規則第93條第1項第2款規定：「行經無號誌之
    交岔路口，應減速慢行，作隨時停車之準備。」道路交通安
    全規則第102條第1項第2款規定：「行至無號誌之交岔路口
    ，支線道車應暫停讓幹線道車先行。」同條項第7款規定：
    「轉彎車應讓直行車先行。」
    經查，本件車禍肇因，析述如下：
    (1)依肇事現場圖及照片顯示，台中市○區○○○路一段241
      號大樓左側留有空地通行，即原告所謂之無名巷，巷左是
      汽、機車停車場。對面是鐵道旁無路口，建國南路兩側慢
      車道旁停滿車輛，內側快車道，沒標示禁行機車，輕型機
      車須行慢車道，重型機車可行快車道。
    (2)丙○○所騎機車由無名巷駛出，左轉建國南路，擬往文心
      南路方向行駛，丙○○在台灣省台中市區車輛行車事故鑑
      定委員會陳述意見時，已表示到達路口時，有感覺到有機
      車的聲音，想讓對方走慢車道，沒想到丁○○還是從右後
      方撞上等語。且夜間丁○○機車應有車燈照明，顯見丙○○有注意到當時建國南路上有車子會直行至肇事地點，仍
      未依道路交通安全規則第102條第1項第2款及第7款規定，
      車輛行至無號誌之交岔路口，支線道車應暫停讓幹線道車
      先行；轉彎車應讓直行車先行。且依當時路況，又無不能
      注意之情形，竟疏未注意及此，以致肇事，致原告乙○○
      頭部受傷，顱內微量出血。丁○○頭部重創、蜘蛛網膜下
      腔出血、臉部及下頷骨骨折；瀰漫性神經損傷，意識障礙
      ，雙側肢體無力，成植物人之重傷害，訴外人丙○○固有
      重大過失。惟查肇事現場圖，被告丁○○機車刮地痕長達
      13公尺，顯見其駛至無號誌交岔路口未減速慢行，有違道
      路交通安全規則第93條第1項第2款規定，同為車禍發生之
      原因。台灣省台中市區車輛行車事故鑑定委員會亦同此認
      定。審究本件車禍之肇因：訴外人丙○○轉彎車未讓直行
      車先行；車行至無號誌交岔路口，支線道車未讓幹線道車
      先行，為肇事主因，應負70%之過失責任。而被告丁○○
      車行至無號誌交岔路口，未減速慢行，為肇事次因，應負
      30%之過失責任。
  (三)按「數人共同不法侵害他人之權利者，連帶負損害賠償責任
    。」「不法侵害他人之身體或健康者，對於被害人因此喪失
    或減少勞動能力，或增加生活上之需要時，應負損害賠償責
    任。」「不法侵害他人之身體、健康者，被害人雖非財產上
    之損害，亦得請求賠償相當之金額。」民法第185條第1項前
    段、第193條第1項、第195條第1項前段分別定有明文。又民
    事訴訟法第277條前段規定「當事人主張有利於己之事實者
    ，就其事實有舉證之責任。」茲就原告請求各項審究於下：
    (1)住院醫療費用 (95.11.12至95.11.28)27,608元，有醫療
      費用收據足憑，復為被告特別代理人所是認，應予准許。
    (2)接送費用 (住院及出院往返門診、復健之交通費用)3,000
      元 (150元X20次=3,000元)。但查原告是否行動不便，須
      雇車代步，是否有其需要，未能舉證以實其說，該3,000
      元之交通費礙難准許。
    (3)中藥費用12,000元，此未經醫生處方，是否為本件必要醫
      療費用，難以認定，不應准許。
    (4)薪資收入短收 (95.11.12至96.12.10)(1,200元X311天)
      373,200元。原告主張其以月租20,000元承租店面，從事
      女裝銷售工作，故受有上開給付職務代理人薪資之損失。
      然查，原告營菁紗衣舖，本即僱用林亦嫻幫忙店務，原告
      出院後自承亦由其母載其至店裡任事，其僱用員工之薪資
      亦難責由被告負擔。
    (5)家人看護費用360,000元 (出院後由家人照顧180天，每天
      2,000元，共360,000元)。但原告出院後，其日常生活並
      非不能自理，需由他人照料，此部分看護費不能准許。
    (6)車輛修理費13,200元。原告主張96年9月27日其獨自開轎
      車送小孩上學，癲突然發作，便失去意識，導致失控而
      撞上行人道，此癲症是本次車禍之後遺症，該車輛維修
      費自應由被告賠償。經查，原告檢具之維修車歷表，進廠
      維修日期為0000-00-00 00:04，車主雖係原告乙○○，但
      駕駛者卻為魏克儉，是否為96年9月27日原告駕車發生車
      損，難認定。且頭部創傷固有發生癲症可能，但查，原
      告僅顱內微量出血，早應為顱內組織所吸收，應不會有癲
      情況發生。且依原告所陳其因本次車禍於96年9月27 日
      開車送小孩上學途中癲症發作，致生意外車損，但查，
      頭部外傷，固可能產生癲後遺症，但其發生時點應在車
      禍發生後不久即持續加劇發作，且發作頻率愈來愈密集，
      殊無事隔一年才發作者，原告主張96年9月27日癲症發
      作，與本件車禍有關，顯違背醫學常理，殊無可採。
      ─96年9月27日因車禍導致後遺症昏倒，
    (7)精神慰藉金50萬元。原告主張其因車禍受傷導致顱內腦出
      血，造成記憶力嚴重喪失及嚴重生活不便，以致於無法完
      善的執行生活及工作上一切應變的能力。車禍後，因右邊
      臉部嚴重受傷，治療至今，右邊臉部尚有疼痛感，且右大
      腿外側仍有腫痛現象，上開後遺症影響原告未來生活，造
      成精神及身體上負擔，爰請求慰撫金50萬元。經本院勘驗
      原告開庭時之言語舉止、反應均屬正常，95年11月11日之
      車禍受傷應已痊癒，車禍後並無持續加劇之癲症發作，
      本次車禍應無癲症之後遺症，該次車禍原告受傷痊癒後
      ，對其生活及工作並無何影響，反觀被告已成植物人，美
      好前途斷送此次車禍，且需負擔龐大之醫療費用。被告對
      車禍之發生固有過失，而深夜載原告外出之友人丙○○依
      前述，應負重大之過失責任。本院斟酌兩造之身分、資力
      、加害程度及受傷等情，認原告請求之慰藉金以2萬元為
      適當，逾越部分應予駁回。
    綜上，原告得向被告請求賠償之損害，共計47,608元，逾越
    部分不應准許。又依強制汽車責任保險法第32條規定，「保
    險人依本法規定所為之保險給付，視為被保險人損害賠償金
    額之一部分，被保險人受賠償請求時，得扣除之。」原告供
    陳其強制險已領3萬5千元或3萬9千元，但單據已遺失，是被
    告被請求賠償之金額47,608元，尚應扣除35,000元，賠償金
    額為12,608元。
  (四)本件車禍因訴外人丙○○及被告丁○○之過失行為造成原告
    乙○○之損害，依民法第185條第1項規定，彼等共同為侵權
    行為加損害於原告，自應連帶負賠償責任。依前述，原告得
    請求賠償之金額為12,608元，而被告應負30%之過失責任，
    是被告僅就上開金額中之3,782元負連帶賠償責任。
  (五)民法第274條規定，「因連帶債務人中之一人清償而債務消
    滅者，他債務人亦同免其責任。」本件訴外人丙○○及被告
    丁○○之過失行為，造成原告之損害12,608元，固應負連帶
    賠償責任。惟查原告於97年12月16日本院審理時供稱：「丙○○已與原告和解，已經支付原告50萬元。」是原告得請求
    賠償之金額，因連帶債務人丙○○之給付原告50萬元，本件
    之損害賠償債務業已消滅，被告丁○○同免其責。原告自不
    得再向被告請求損害賠償。是原告提起本訴，尚乏依據，應
    連同其假執行之聲請，併予駁回。
四、據上論結，原告之訴為無理由，依民事訴訟法第78條判決如
    主文。
中    華    民    國    98    年    1     月    23    日
                  民事第二庭    法  官  周靜秀
正本係照原本作成。
如對本判決上訴，須於判決送達後20日內向本院提出上訴狀。
中    華    民    國    98    年    2     月     5    日
                                書記官


司法院資訊處製作；財團法人民間司法改革基金會備份。
